【裁判字號】    97,上易,1798
【裁判日期】    971230
【裁判案由】    竊盜
【裁判全文】
臺灣高等法院臺中分院刑事判決        97年度上易字第1798號
上  訴  人  臺灣臺中地方法院檢察署檢察官
被      告  王培苙
選任辯護人  李振祥律師
上列上訴人因被告竊盜案件，不服臺灣臺中地方法院97年度易字
第2367號中華民國97年8 月19日第一審判決（起訴案號：臺灣臺
中地方法院檢察署97年度偵緝字第598 號），提起上訴，本院判
決如下：
    主  文
上訴駁回。
    理  由
一、公訴意旨略以：被告王培苙曾於民國93年間，因侵占案件，
    經臺灣臺中地方法院以94年度易字第159號判處有期徒刑2月
    ，緩刑2年確定。詎不知悔改，於96年2、3月任職頤德實業
    有限公司（下稱頤德公司）期間某日，與頤德公司另一名員
    工丙○○前往取回頤德公司所有之宏碁筆記電腦1台，並返
    回設在臺中市○○路○段403號之頤德公司。被告王培苙竟意
    圖為自己不法之所有，見丙○○將上開電腦放在上址內乙○
    ○之辦公桌上，趁無人看管之際，徒手竊取該電腦。得手後
    ，將電腦供己使用。嗣於96年4月10日即王培苙離職後某日
    ，頤德公司始發現上情。因認被告王培苙涉有刑法第320 條
    第1項之竊盜罪嫌。
二、按犯罪事實應依證據認定之，無證據不得認定犯罪事實，又
    不能證明被告犯罪者，應諭知無罪之判決，刑事訴訟法第15
    4條第2項、第301條第1項分別定有明文。次按刑事訴訟法所
    謂認定犯罪事實之證據，係指足以認定被告確有犯罪行為之
    積極證據而言，該項證據自須適合於被告犯罪事實之認定，
    始得採為斷罪資料。如未能發現相當證據，或證據不足以證
    明，自不能以推測或擬制之方法，以為裁判之基礎。又刑事
    訴訟上證明之資料，無論其為直接或間接之證據，均須達於
    一般之人均不致有所懷疑，而得確信其為真實之程度，始得
    據為有罪之認定，若其關於被告是否犯罪之證明未能達此程
    度，而有合理性懷疑之存在，致使無從形成有罪之確信，根
    據「罪證有疑，利於被告」之證據法則，即不得遽為不利於
    被告之認定（最高法院29年上字第3105號、40年臺上字第86
    號、76年臺上字第4986號判例參照）。另按刑事訴訟法第15
    6條第2項規定，被告雖經自白，仍應調查其他必要之證據，
    以察其是否與事實相符，立法之目的乃欲以補強證據擔保自
    白之真實性；亦即以補強證據之存在，藉之限制自白在證據
    上之價值。而所謂補強證據，則指除該自白本身外，其他足
    資以證明自白之犯罪事實確具有相當程度真實性之證據而言
    。雖其所補強者，非以事實之全部為必要，但亦須因補強證
    據與自白之相互利用，而足使犯罪事實獲得確信者，始足當
    之（最高法院74年台覆字第10號判例參照）。
三、公訴意旨認被告涉犯前述竊盜罪嫌，無非係以：(1)依證人丙
    ○○、陳廷瑞之證述，被告倘工作有所需要，當依慣例向陳
    廷瑞借用修圖軟體，其竟轉向專門保管硬體設施之丙○○商
    借軟體之事，已違常情；(2)另證人乙○○證稱：伊當天沒有
    收到宏碁的電腦，伊並沒有把電腦借予被告等語。且證人丙
    ○○另結證稱：被告是拿回電腦當天提到要借電腦，且他說
    已經拿走的事情，在當天傍晚被告有跟伊報備說，他已經跟
    大姐報備借走電腦等語。衡諸證人丙○○與被告間素無怨隙
    ，且經具結而為證述之情形下，實無甘冒偽證罪之風險而故
    為攀誣構陷被告之動機及可能，資為其論據。訊據被告堅決
    否認有何竊盜之犯行，辯稱：伊當天和丙○○取回公司的電
    腦後，是丙○○拿回公司的辦公室，伊雖有跟丙○○表示要
    借用該電腦，但因丙○○說需徵得老闆娘乙○○的同意，之
    後就沒有下文了，伊沒有竊盜前開電腦等語。
四、證據能力之說明：
  (一)按被告以外之人於偵查中向檢察官所為陳述，除顯有不可信
    之情況者外，得為證據，同法第159條之1第2 項定有明文。
    偵查中對被告以外之人（包括證人、鑑定人、告訴人、被害
    人及共同被告等）所為之偵查筆錄，或被告以外之人向檢察
    官所提之書面陳述，性質上均屬傳聞證據。惟現階段刑事訴
    訟法規定檢察官代表國家偵查犯罪、實施公訴，依法其有訊
    問被告、證人及鑑定人之權，證人、鑑定人且須具結，而實
    務運作時，檢察官偵查中向被告以外之人所取得之陳述，原
    則上均能遵守法律規定，不致違法取供，其可信度極高，職
    是，被告以外之人前於偵查中已具結而為證述，除反對該項
    供述得具有證據能力之一方，已釋明「顯有不可信之情況」
    之理由外，不宜以該證人未能於審判中接受他造之反對詰問
    為由，即遽指該證人於偵查中之陳述不具證據能力。
  (二)本件證人丙○○於檢察官偵查中所為之證述，其未曾提及檢
    察官在偵查時有不法取供之情形，且被告及辯護人亦未釋明
    上開供述有顯不可信之情況，依上說明，證人丙○○於偵查
    中之證言自具有證據能力。
五、經查：
  (一)證人丙○○於97年4 月30日偵訊時固證稱：「是否記得被告
    拿走電腦詳細情形？)96 年2、3月間頤德公司要結束營業，
    當天因為柏林公司（應係柏霖公司）的新進人員需要電腦，
    所以周美靜和何國禎跟我說，頤德那裡有台宏碁筆記型電腦
    沒有人用，所以我和被告一起過去拿回來，拿回來之後，大
    約下午我把電腦交給乙○○，我放在乙○○座位上，因為乙
    ○○不在位置上。（為何公司覺得是被告拿走電腦？）因為
    被告在我們拿回電腦後，在公司跟我說他要借那台筆記型電
    腦，我跟被告說這不是我保管的，我剛剛放在乙○○的桌上
    ，如果你要借的話，請你跟乙○○說，傍晚的時候，被告跟
    我說說他已經跟乙○○借走電腦。」等語（97年度偵緝字第
    59 8號卷第35頁），然證人即乙○○於97年4 月30日偵訊證
    稱：「有請丙○○去拿回電腦，當天我沒有收到宏碁的電腦
    ，因為公司的電腦都是丙○○在負責，所以也不覺得奇怪。
    」（97年度偵緝字第598 號卷第35頁），依證人丙○○上開
    證稱：當天取回電腦後，已將電腦放在乙○○辦公室的桌子
    上，惟證人乙○○卻證稱：被告及丙○○取回電腦後，並沒
    有向伊報告，當天也沒有收到該筆記型電腦。茲經進一步詰
    問證人乙○○：既然該筆記型腦係你所使用，何以取回後，
    被告及丙○○未直接交付給你時，證人乙○○始證稱：因為
    我不是管理者，丙○○才是管理者等語。則依證人乙○○之
    證述可知，因丙○○係該電腦之實際之管理者，所以即使取
    回電腦後，並不需交付予乙○○，僅需自己保管即可。則證
    人丙○○證稱：當天取回電腦後，直接將電腦放在乙○○辦
    公室桌上一情，明顯與該公司對於保管及使用該筆記型電腦
    之程序及職掌不符。證人丙○○前開證言之真實性，亦有可
    議。
  (二)又證人丙○○固證稱：取回電腦當天，被告確實曾向伊表示
    要借用電腦，雖與被告之供述相符。惟被告倘有意竊取電腦
    ，自當私下取走電腦即可，何以竟向丙○○報告要借用電腦
    ，留下線索，而陷自己於不利之境地。從而證人丙○○證稱
    ：被告於當天傍晚曾向伊表示已向乙○○報備取走電腦一情
    ，亦與經驗法則有違。況且，證人丙○○既為電腦的管理者
    ，即使該電腦為乙○○專用，倘於被告向其報備已取得乙○
    ○之同意可借用該電腦時，自當向乙○○求證，或請求被告
    簽立借條等文件，以利事後追縱管理，惟證人丙○○竟未為
    任何處置，所為亦有違常情。
  (三)至於被告曾向丙○○表示借用修圖軟體一事，亦據證人丙○
    ○於偵查中證述屬實（同上偵查卷第36頁），惟被告向丙○
    ○借用修圖軟體係在取回電腦後隔幾天，與該電腦遺失一事
    ，尚難認有何直接之關聯。
  (四)再則，證人乙○○已原審審理證稱：「去年（即96年10月初
    至11月間，我們要去歐洲旅遊時，發現電腦不見了‧‧」等
    語（原審卷第22頁），距被告和丙○○取回電腦之96年3 月
    間，已有8個多月。而被告早在96年4月10日即離職，且離職
    單上僅記載被告尚積欠公司款項12,108元，惟關於借用器材
    欄則為空白，亦有職工離職單1紙存卷可按（96年偵字第244
    15號卷第5 頁）。倘被告確實曾向證人丙○○表示已徵得乙
    ○○的同意借用該電腦，則身為電腦保管者之丙○○，何以
    未在被告離職單上註記尚有筆記型電腦1 台未歸還，或催促
    被告歸還，甚且對公司財產即該電腦之下落不聞不問，直到
    被告離職後已逾半年，在證人乙○○之詢問下，才反問乙○
    ○：「不是已經將電腦借予被告了嗎？」，顯見證人丙○○
    對該電腦之處理方式，實有可議。
  (五)此外，不論是證人丙○○或證人乙○○，均證稱並未目睹被
    告曾取走該筆記型電腦，且證人乙○○於原審審理中復證稱
    ：「（為何會懷疑是被告偷走電腦？）因為丙○○跟我說電
    腦拿回來就被被告借走。」（原審卷第23頁），是自難僅憑
    證人丙○○有瑕疵之證詞即率而認定被告係偷竊電腦之人。
  (六)綜上所述，本件除告訴人頤德公司及證人丙○○具有瑕疵之
    指述及證述外，經查並無其他任何具體事證，足認被告確有
    為起訴書所載之竊盜犯行，檢察官此部分認定所依據之理由
    尚有未足，即未達確信真實之程度，尚有合理性懷疑之存在
    。此外，復查無其他積極證據，足認被告確有為本件竊盜之
    犯行，揆諸前揭說明，原審為被告無罪之諭知，並無不合。
    檢察官提起本件上訴，並無理由，應予駁回。
據上論結，應依刑事訴訟法第368條，判決如主文。
本案經檢察官甲○○到庭執行職務。
中    華    民    國    97    年    12    月    30    日
            刑事第五庭    審判長法  官  趙  春  碧
                                法  官  賴  恭  利
                                法  官  何  秀  燕
以上正本證明與原本無異。
不得上訴。
                                書記官  阮  正  枝
中    華    民    國    97    年    12    月    31    日


司法院資訊處製作；財團法人民間司法改革基金會備份。
